最高法院刑事判決　　　　　　　九十六年度台非字第二六八號
上　訴　人　最高法院檢察署檢察總長
被　　　告　甲○○
上列上訴人因被告違反槍砲彈藥刀械管制條例等罪案件，對於台
灣新竹地方法院中華民國九十三年八月十九日第一審確定判決（
九十三年度訴字第二八三號，起訴案號：台灣新竹地方法院檢察
署九十二年度偵字第五０五０號），認為部分違法，提起非常上
訴，本院判決如下：
    主  文
原判決關於行使變造特種文書及未經許可，持有手槍部分撤銷。
甲○○行使變造特種文書，足以生損害於公眾及他人，處有期徒
刑伍月，扣案變造之「黃建盛」、「陳清資」國民身分證各壹枚
、「盧贛雄」駕駛執照壹枚，均沒收；又未經許可，持有改造手
槍，處有期徒刑壹年肆月，併科罰金新台幣伍萬元，罰金如易服
勞役，以新台幣玖佰元（即銀元參佰元）折算壹日，扣案之改造
手槍貳把（槍枝管制編號：0000000000、0000000000）均沒收；
應執行有期徒刑壹年捌月，併科罰金新台幣伍萬元，罰金如易服
勞役，以新台幣玖佰元（即銀元參佰元）折算壹日，扣案變造之
「黃建盛」、「陳清資」國民身分證各壹枚、「盧贛雄」駕駛執
照壹枚，扣案之改造手槍貳把（槍枝管制編號：0000000000、00
00000000）均沒收。
    理  由
非常上訴理由稱：「按判決不適用法則或適用不當者，為違背法
令，刑事訴訟法第三百七十八條定有明文。又民國九十五年七月
一日修正施行前刑法第四十七條規定，受有期徒刑之執行完畢，
或受無期徒刑或有期徒刑一部之執行而赦免後，五年以內再犯有
期徒刑以上之罪者，始足當之。所謂執行完畢，其在監執行期滿
者，固不待言；如係經假釋出獄者，須在無期徒刑假釋後滿十五
年，或在有期徒刑所餘刑期內未經撤銷假釋者，其未執行之刑，
始得以已執行論，同法第七十九條第一項前段規定甚明，且刑法
第七十九條之一第一項、第三項分別規定：二以上徒刑併執行者
，第七十七條所定最低應執行之期間，合併計算之；依第一項規
定合併計算執行期間而假釋者，前條第一項規定之期間，亦合併
計算之。故在二以上徒刑併合執行之情形，經許其假釋出獄者，
其報請許可假釋所須最低應執行之期間，既合併計算，假釋之殘
刑期間，亦合併計算之，其期間即無從區分，則被告有應併合處
罰之數罪，經法院分別判處有期徒刑確定，其中一罪之有期徒刑
先執行期滿後，法院經檢察官之聲請，以裁定定其數罪之應執行
刑確定後，其在未裁定前已先執行之有期徒刑之罪，因嗣後合併
他罪定應執行刑之結果，檢察官所換發之執行指揮書，係執行應
執行刑，其前已執行之有期徒刑部分，僅應予扣除而不能認為已
執行完畢；若被告於應執行刑之執行中假釋出獄，於假釋中更犯
罪，受有期徒刑以上刑之宣告者，雖為其中一罪之有期徒刑執行
期滿後五年以內所犯，亦僅構成撤銷假釋之原因，而與累犯之構
成要件不符，不能論以累犯，最高法院並著有九十年度台非字第
三四０號判決可資參照。查本件被告前於八十五年間因違反電信
法、吸用麻藥等罪，被判處應執行刑一年八月，嗣與其於八十五
、八十六年間另犯違法寄藏槍枝、竊盜、持有毒品等罪判決合併
定應執行刑四年十月，並與其前於八十三年八月及八十四年十月
間犯麻醉藥品等案件經撤銷假釋執行殘刑二年三月又十八日，合
併執行，刑期總共七年一月又十八日，自八十六年十一月二十八
日起算至九十三年五月九日期滿，被告於執行至九十年三月二十
二日經假釋出獄，此有台灣新竹地方法院檢察署八十七年執更則
字第五四七號及第一０三號檢察官執行指揮書、及台灣台中監獄
九十年一月一日之報請假釋報告表及報請撤銷假釋報告表可稽，
是揆諸上述法律規定與說明意旨，被告所犯上開案件，迄於被告
於九十一年十一月間再犯本件違反槍砲彈藥刀械管制條例等罪時
，仍在假釋中並未執行完畢，自不構成累犯，原審疏未查明，誤
認被告前犯違反電信法等案已執行完畢，於五年內再犯本件之罪
，而以累犯論處，原判決顯有違背法律，判決已確定，且不利於
被告，爰依刑事訴訟法第四百四十一條、第四百四十三條規定提
起非常上訴，以資救濟」。等語。
本院按累犯之成立，依被告本件行為時之刑法第四十七條之規定
，必須曾受有期徒刑之執行完畢或受無期徒刑或有期徒刑一部之
執行而赦免後，五年以內再犯有期徒刑以上之刑之罪者，始足當
之。所謂執行完畢，其在監獄執行刑期屆滿者，固不待言；如係
經假釋出獄者，於有期徒刑所餘刑期內未經撤銷假釋者，其未執
行之刑，始得以已執行完畢論。如其為二以上徒刑併執行者，依
刑法第七十九條之一第一項規定：「二以上徒刑併執行者，第七
十七條所定最低應執行之期間，合併計算之」；同條第三項規定
：「依第一項規定合併計算執行期間而假釋者，前條第一項規定
之期間，亦合併計算之」。從而，在併合執行之情形，經許其假
釋出獄者，其報請許可假釋所須最低應執行期間既合併計算；且
假釋期間（即殘刑期間）亦合併計算之，其期間即無從區分。因
之，不論假釋出獄前所執行之期間是否已逾其中任一罪之刑期，
在假釋期間內，均應認為尚未執行完畢。其於執行逾其中任一罪
之刑期後五年內之假釋期間，再犯有期徒刑以上之罪者，即不應
論以累犯。本件被告甲○○前於八十五年間因違反電信法、施用
麻醉藥品等案件，被台灣高等法院判決應執行有期徒刑一年八月
，嗣經台灣高等法院以八十七年度聲字第八二０號裁定，就被告
上開案件所處之刑與其於八十五年、八十六年間所犯違法寄藏槍
枝、竊盜、持有毒品等罪所處徒刑，裁定應執行有期徒刑四年十
月，再由台灣新竹地方法院檢察署檢察官就此四年十月應執行刑
與被告於八十三年八月及八十四年十月間所犯違反麻醉藥品管理
條例等案件，經撤銷假釋，應執行之殘刑二年三月又十八日，指
揮應併合執行，自八十六年十一月二十八日起算至九十三年三月
十四日縮刑期滿，被告於執行至九十年三月二十二日經假釋出獄
，此有台灣新竹地方法院檢察署八十七年執更則字第五四七號及
第一０三號檢察官執行指揮書、台灣台中監獄九十年一月一日之
報請假釋報告表及報請撤銷假釋報告表在卷可稽。從而，被告所
犯上開案件，迄被告於九十一年十一月間再犯本案違反槍砲彈藥
刀械管制條例及行使變造特種文書案件時，仍在假釋中，其應執
行刑並未執行完畢，自不構成累犯，原審疏未查明，誤認被告於
八十五年間犯罪，應執行之有期徒刑一年八月已執行完畢，於五
年內再犯本案上述二罪，依累犯規定論處，並加重其刑，自有適
用法則不當之違法。案經確定，且不利於被告，非常上訴意旨執
以指摘原判決違法，洵有理由。應由本院將原判決關於上述二罪
部分撤銷改判，酌情量處如主文第二項所示之刑，並定其應執行
刑，罰金部分諭知易服勞役折算標準，另就扣案如主文所示之物
依法諭知沒收，以資糾正。
據上論結，應依刑事訴訟法第四百四十七條第一項第一款，修正
前槍砲彈藥刀械管制條例第十一條第四項，刑法第二百十六條、
第二百十二條、第五十一條第五款、第九款、第四十二條第二項
、第三十八條第一項第一款、第三款，罰金罰鍰提高標準條例第
一條前段、第二條，判決如主文。
中　　華　　民　　國　九十六　年　　十　　月　 十一　 日
                      最高法院刑事第八庭
                          審判長法官  陳　正　庸
                                法官  賴　忠　星
                                法官  林　開　任
                                法官  宋　　　祺
                                法官  吳　昆　仁
      本件正本證明與原本無異
                                      書  記  官
中　　華　　民　　國　九十六　年　　十　　月　二十二　日
                                                      V
附錄：論罪科刑法條
修正前槍砲彈藥刀械管制條例第十一條第四項：
未經許可，持有、寄藏或意圖販賣而陳列第一項所列槍砲者，處
一年以上七年以下有期徒刑，併科新台幣七百萬元以下罰金。
刑法第二百十二條：
偽造、變造護照、旅券、免許證、特許證及關於品行、能力、服
務或其他相類之證書、介紹書，足以生損害於公眾或他人者，處
一年以下有期徒刑、拘役或三百元以下罰金。
刑法第二百十六條：
行使第二百十條至第二百十五條之文書者，依偽造、變造文書或
登載不實事項或使登載不實事項之規定處斷。
